臺灣嘉義地方法院民事裁定
111年度小上字第17號 
上  訴  人  中正大鎮廈管理委員會

法定代理人  簡久閣
被 上訴 人  尤碧香
上列當事人間請求損害賠償事件，上訴人對於本院嘉義簡易庭11
1年度嘉小字第275號111年5月4日第一審判決提起上訴，本院合
議庭裁定如下：
    主  文
上訴駁回。
第二審訴訟費用新臺幣(下同)1,500元由上訴人負擔。
    理  由
一、上訴意旨略以：
(一)原判決審查權利濫用及誠信原則，未於具體個案中妥善適用
    (即最後手段性原則)，原判決有違背法令之疏失：
 1、中正大鎮華廈（下稱系爭大樓）每戶管理費每月約500元，
    而一般公寓大廈社區管理費約1坪50-70元，上訴人酌收之管
    理費每坪約17元，被上訴人選擇加入此社區，同時亦享受較
    市場行情為低之管理費，系爭大樓於102年區分所有權人會
    議決議授權管委會研議，並於108年管委會採用補助方式支
    付修繕費，被上訴人應尊重社區之共同意思。
 2、大樓之頂樓或連接屋頂之高樓層，其售價皆較其他樓層為低
    ，其原因通常與「冬冷夏熱」、「漏水問題」、「裝修與家
    居不易」等，上開缺點乃反應於價格上，購屋者於購屋時應
    有所考量，並承擔其中不利益，而不應過度認定頂樓住戶之
    損失，忽略其購買之初係頂樓住宅，價格上較為優惠之利益
    。
 3、上訴人於做成上開決議時係考量權衡區分所有人全體之共同
    利益，揆諸上訴人110年5月至111年4月之財務收支報表，其
    所支出之款項皆為可惠於區分共有權人全體，細部觀察不難
    發現歷年支出項目甚少超過本件訴訟標的金額，上訴人選擇
    透過補貼方式處理屋頂漏水相關修繕問題，以維持整體財務
    長期穩定，益徵其做成上開決議（即行使權利）時，並非自
    己所受利益極小，致使他人損失極大，故非屬權利濫用。
 4、綜上，被上訴人系爭房屋係頂樓，並享有較低之管理費利益
    ，自應考量頂樓售價與相關權益之内在關聯，並尊重區分所
    有人決議。又區分所有人將系爭款項以補助形式支付之作法
    ，乃為消弭當初售屋價格之不均(平)等，故上訴人非屬權利
    之濫用。
(二)系爭款項僅有估價單為證，與實際支出尚有未合。且依最高
    法院92年度台上字第2687號判決、臺灣高等法院110年度上
    字第23號判決，均肯定估價單不得作為請求賠償之依據。又
    被上訴人是否有修繕之必要？實際修繕之金額為何？均屬不
    明，原判決以估價單認定被上訴人之損害金額，於法未合。
二、按關於請求給付金錢或其他代替物或有價證券之訴訟，其標
    的金額或價額在新台幣100,000元以下者，適用小額程序；
    小額訴訟事件，對於第一審裁判之上訴，非以其違背法令為
    理由，不得為之；次按上訴狀內應記載上訴理由，表明下列
    各款事項：(一)原判決所違背之法令及其具體內容。(二)依
    訴訟資料可認為原判決有違背法令之具體事實，民事訴訟法
    第436條之8第1項、第436條之24第2項、第436條之25分別定
    有明文。又當事人於小額訴訟程序提起上訴，如依民事訴訟
    法第436之32條第2項準用同法第468條規定，以第一審判決
    有不適用法規或適用法規不當為理由時，其上訴狀或理由書
    應有具體之指摘，並揭示該法規之條項或其內容；若係成文
    法以外之法則，應揭示該法則之旨趣；倘為司法院解釋或最
    高法院之判例，則應揭示該判解之字號或其內容；如以民事
    訴訟法第436之32條第2項準用同法第469條第1款至第5款所
    列各款情形為理由時，其上訴狀或理由書，應揭示合於該條
    款之事實。上訴狀或理由書如未依此項方法表明者，或其所
    表明者，顯與上開法條規定不相合時，即難認為已對第一審
    判決之違背法令有具體之指摘，其上訴自難認為合法(最高
    法院71年度台上字第314號判例意旨參照)。再者，當事人對
    於小額訴訟事件提起上訴時，按民事訴訟法第436條之24第2
    項、第436條之25規定，其上訴非但應以違背法令為理由，
    並應具體表明原判決違背法令之事實及內容，是就此法律審
    性質而言，核與第三審處理程式相符，倘當事人提起小額訴
    訟第二審上訴，其上訴狀未依上揭規定，提出合於該條各款
    事由者，其未提出理由之效果及處理程式，自應準用同法第
    471條第1項之規定，即上訴人應於提起上訴後20日內，提出
    上訴理由書於原審法院，未提出者，毋庸命其補正，可逕以
    裁定駁回上訴。
三、經查：　　　　
(一)上訴人主張：「被上訴人購買系爭房屋，並享受較低之社區
    管理費，自應遵守該社區之規約，原判決以社區頂樓漏水及
    外牆漏水之修繕費用分擔，授權新任管委會研議辦理，是屬
    權利濫用、違反誠信原則，但該判決違反權利濫用、誠信原
    則之最後手段性，未在本案中妥善使用，有判決違背法令」
    等語。惟查：
　⑴上訴人主張原判決違反權利濫用誠信原則之最後手段性等語
    。但權利濫用、誠信原則之最後手段性，其法理根據為何，
    上訴人僅提出學說及實務上認此原則應在具體個案妥適應用
    ，並無任何有關最後手段性之法理基礎及適用原則。
　⑵原判決已具體說明，若允許藉由多數決議，行使對少數區分
    所有權人不利之分擔決議或約定，屬權利濫用，而認上訴人
    決議頂樓之維修費用以每年補助之方式支付頂樓所有人，是
    違反權利濫用、誠信原則，為無效。是原判決已就權利濫用
    、誠信原則，在本件中衡量雙方利益、公平合理之原則而為
    判斷。難認原審以權利濫用、誠信原則為判決之基礎，有違
    反法令之事由。
　⑶上訴人上開上訴理由之主張，亦不合於「以第一審判決有不
    適用法規或適用法規不當為理由時，其上訴狀或理由書應有
    具體之指摘，並揭示『該法規之條項或其內容』；若係『成文
    法以外之法則，應揭示該法則之旨趣』；倘為司法院解釋或
    最高法院之判例，則應『揭示該判解之字號或其內容』；如以
    民事訴訟法第436之32條第2項準用同法『第469條第1款至第5
    款所列各款情形』為理由時，其上訴狀或理由書，應『揭示合
    於該條款之事實』」。故上訴人此部分之上訴，並不合法。
(二)上訴人又以原審以估價單認定為損害賠償之判決係違法，並
    舉最高法院92年度台上字第2687號判決、臺灣高等法院110
    年度上字第23號判決，認估價單不得作為請求賠償之依據。
    惟查：
　⑴實務上台灣高等法院102年度建上字第100號、最高法院105年
    度台上字第1388號、台灣高等法院台中分院103年度重上國
    字第3號、最高法院105年度台上字第1306號之判決，亦以估
    價單為損害賠償依據，故估價單是否不得作為損害賠償之依
    據，實務上並非絕對。
　⑵按取捨證據、認定事實及解釋契約屬於事實審法院之職權，
    若其取證、認事及解釋契約並不違背法令及經驗法則、論理
    法則或證據法則，即不許任意指摘其採證或認定不當，以為
    上訴理由。查，估價單是否不得作為損害賠償之依據，實務
    上並非絕對，是估價單是否可作為被上訴人請求賠償之依據
    ，此乃原審證據取捨事實認定之問題，屬事實審法院之職權
    。且原審之取證、認事及解釋契約並不違背法令及經驗法則
    、論理法則或證據法則，故上訴人不得以此指摘原審採證或
    認定不當，以為上訴理由。故上訴人此部分之上訴，並不合
    法。
(三)綜上，上訴人對原審所為之小額訴訟第一審判決提起上訴，
    雖記載前揭上訴意旨內容，惟此係事實認定及證據取捨之問
    題，非對原判決表明所違背之法令及具體內容，亦未依民事
    訴訟法第436條之25之規定，表明原判決所違背之法令及具
    體內容，及依訴訟資料可認為原判決有違背法令之具體事實
    ，此有前揭上訴狀附卷可稽。則上訴人既未指摘原判決有何
    違背法令之具體事實，依民事訴訟法第436條之32第2項準用
    同法第471條第1項之規定，自難認上訴係合法，並毋庸命其
    補正，應予駁回。
四、末按於小額訴訟之上訴程序，法院為訴訟費用之裁判時，應
    確定其費用額，民事訴訟法第436條之19第1項、第436條之3
    2第1項規定甚明。本件上訴人小額訴訟之上訴，既經駁回，
    關於第二審訴訟費用自應由上訴人負擔。查本件第二審訴訟
    費用，上訴裁判費用為1,500元，揆諸前開規定，應由上訴
    人負擔，爰併予確定如主文第2項所示。
五、據上論結，本件上訴不合法，爰依民事訴訟法第436條之32
    第1項、第2項、第444條第1項前段、第95條、第78條、第43
    6條之19第1項，裁定如主文。
中　　華　　民　　國　　111 　年　　6 　　月　　29　　日
                  民三庭審判長法　官　柯月美
　　　　　　　　　
　　　　　　　　　　　　　　　法　官　陳婉玉
　　　　　　　　　　　　　　　
　　　　　　　　　　　　　　　法　官　馮保郎
以上正本係照原本作成。
本裁定不得抗告。
中　　華　　民　　國　　111 　年　　6 　　月　　29　　日
　　　　　　　　　　　　　　　書記官　蔡沛圻